【裁判字號】    89,上易,1028
【裁判日期】    890830
【裁判案由】    竊盜
【裁判全文】
臺灣高等法院高雄分院刑事判決          八十九年度上易字第一二八號
    上  訴  人  台灣澎湖地方法院檢察署檢察官
    被      告  甲○○
右上訴人因被告竊盜案件，不服臺灣澎湖地方法院八十九年度易字第三一號中華民國
八十九年五月二十三日第一審判決（起訴案號：臺灣澎湖地方法院檢察署八十九年度
偵字第九三號），提起上訴，本院判決如左：
      主      文
上訴駁回。
      理      由
一、公訴意旨略以：被告甲○○意圖為自己不法之所有，於民國八十八年十二月二十
    八日中午，在澎湖縣馬公市○○里○○○段二二一二地號之公有土地上，盜採土
    石約十三噸，得手後，又僱請不知情之洪啟富駕駛ＶＴ─八四八號大貨車，將前
    揭土石載往澎湖縣湖西鄉中國石油股份有限公司（下稱中油公司）油庫東方之空
    地上堆放，因認被告涉有刑法第三百二十條第一項之竊盜罪嫌。
二、按犯罪事實應依證據認定之，無證據不得推定其犯罪事實，又不能證明被告犯罪
    者，應諭知無罪之判決，刑事訴訟法第一百五十四條、第三百零一條第一項分別
    定有明文。又刑法上之竊盜罪，須意圖為自己或第三人不法之所有，而取他人所
    有物，為其成立要件，果行為人主觀上無為自己或第三人不法所有之意圖，即與
    該罪之構成要件不符，尚難逕以該罪論科。
三、公訴人認被告涉有上開犯行，無非以證人陳營吉、蕭瓊芳、洪啟富之指述，及現
    場照片、地籍圖、勘查紀錄表、贓物領據等為主要論據。
四、訊據被告甲○○固坦承有挖取前揭土石，並託請洪啟富載運至中油公司油庫附近
    空地之事實，惟堅決否認有何竊盜犯行，辯稱：澎湖縣政府託光欣營造有限公司
    （下稱光欣公司）承包山水里水溝改善工程，伊為現場工地主任，為便於施工，
    遂挖取前揭土石，請凱韋企業行之司機洪啟富將之載運至空地上，擬於工程完畢
    後，再將前揭土石運回等語。經查：
  (一)前開山水里水溝改善工程是光欣公司承包，被告係工地現場主任等情，業據證人
    即澎湖縣政府本件工程監工蕭瓊芳於警訊證述屬實（見警卷第十頁正面）；而依
    本件工程採購契約書第六項第四款第三目約定：「工地周圍排水溝，因本件工程
    所發生損壞或砂石：：：乙方（指光欣公司）均應隨時修復及清理：：：」（見
    原審卷第三一頁正面），另據蕭瓊芳於原審證稱：「：：：但是如果是把土石挖
    起來以便施工以後再回填，而先把土石帶走是可以的，本件發生之後我有到現場
    看過，並未發現有違法之事情」（見原審卷第六０頁正面），於本院調查時證稱
    ：「（同一工程，由甲工地挖出土石運到乙工地回填，是否可以﹖）答：可以，
    沒有明文規定，習慣上應該可以的」，「他承包有五段有五個工地（水溝工程）
    ，是屬於同一標」，「尚在村莊內被查獲」（見本院八十九年七月十四日訊問筆
    錄）各等語，足見被告確係該工程工地現場主任，而承包商應負責工地之清理，
    且為便於施工，可以先把土石運走再回填，亦可回填同一工程其他工地，光欣公
    司當時在同一工程有五個土地，本件係在運走砂石過程中被查獲。另證人即凱韋
    企業行負責人洪元進於原審亦證稱：被告當初僱車時，有說要先把土石載到工地
    ，以後會再回填等語（見原審卷第五九頁正面）；證人即山水里里長於原審證稱
    關於本件工程我本身並未發現有具體違法之事實等語（見原審卷第五九頁正面）
    。綜上各情以觀，被告以其係為清理工地現場便於施工，先將挖取之砂石運離工
    地，嗣後再回填之辯解，即非全然無據，自難遽認被告係盜運砂石，更難遽謂被
    告有盜採砂石。
  (二)至於證人洪啟富（即受僱於洪元進之司機）及證人陳營吉等人之證詞，均僅能證
    明本次運砂過程而已，不能執為不利於被告之認定。又於工程合約書中雖有本工
    程施工如產生一００立方公尺以上之廢棄土者，除另有規定外，光欣公司應在開
    工前，併同施工計畫提出廢棄土棄運計畫等規定（見該工程合約書第六項第四款
    第四目），公訴人因此質疑被告為何未提出棄運計畫﹖但查擬回填之砂石，是否
    即所謂廢棄土已非無疑義，且雖未提出廢棄土棄運計畫，亦僅屬違反契約規定而
    已；另被告於警訊時雖供稱該砂石係載運至山水里陳海山家前工程回填之用云云
    ，與證人洪啟富證稱係載運至湖西鄉中油油庫旁空地，整理砂石後再載回山水工
    地使用等情，彼此供述雖有差異。但既無其他積極事證，自不能以此即謂被告係
    盜運砂石。
  (三)綜上所述，尚難遽認被告有何公訴人所指盜採、盜運砂石之犯行；此外，又查無
    其他確切事證足以證明被告犯罪，自應為無罪之諭知。
五、原審以不能證明被告犯罪，而為無罪之判決，核無不當，檢察官上訴意旨仍認被
    告有竊盜犯行，為無理由，應予駁回。
據上論斷，應依刑事訴訟法第三百六十八條，判決如主文。
本案經檢察官郭振昌到庭執行職務。
中    華    民    國     八十九     年       八       月      三十      日
                              臺灣高等法院高雄分院刑事第二庭
                                  審判長法官  翁慶珍
                                        法官  曾玉英
                                        法官  邱永貴
右正本證明與原本無異。
不得上訴。
                                      書記官  周能智
中    華    民    國     八十九     年       九       月       一       日
                                                                        Ｋ


司法院資訊處製作；財團法人民間司法改革基金會備份。
